【裁判字號】    92,上易,1437
【裁判日期】    920630
【裁判案由】    侵占
【裁判全文】
臺灣高等法院刑事判決                          九十二年度上易字第一四三七號
    上  訴  人
    即  被  告  甲○○
右上訴人因侵占案件，不服臺灣臺北地方法院九十二年度易字第四九二號，中華民國
九十二年四月二十三日第一審判決（起訴案號：臺灣臺北地方法院檢察署九十一年度
偵緝字第六七０號），提起上訴，本院判決如左：
    主  文
上訴駁回。
    事  實
一、甲○○於民國（下同）八十七年九月二十三日（起訴書誤繕為八十九年九月二十
    三日）受乙○○之託，至台北市○○路三七號一樓之萬通商業銀行松山分行（起
    訴書誤繕為萬泰銀行），以自己名義開立帳號第00000000000000
    號活期儲蓄存款帳戶，並存入乙○○交付新台幣（下同）一萬元開戶款項後，將
    該帳戶之存摺及印鑑交由乙○○保管使用。嗣乙○○於八十九年十一月二十二日
    自美國加州聯合銀行（UNION BANK OF CALIFORNIA）匯十二萬五千美金至前開活
    期帳戶，並結匯為四百十二萬二千五百七十五元，甲○○得知該事，竟萌為自己
    不法所有之意圖，於八十九年十二月十二日，至萬通銀行松山分行，藉遺失該帳
    戶存摺及印章等由，向該銀行辦理補發存摺及變更印章，旋將前開匯款提領一空
    ，經乙○○查覺後一再催討，甲○○始歸還二百五十萬元後，尚餘一百六十二萬
    二千五百七十五元未償，事後避不見面，經警緝獲後，始查知上情。
二、案經被害人乙○○訴由及台北市政府警察局大安分局報請台灣台北地方法院檢察
    署檢察官偵查起訴。
      理  由
一、右揭事實，迭據被告甲○○於警訊、偵查中、原審法院及本院審理時供明在卷，
    核與告訴人乙○○及告訴代理人鄭建國及林展義律師分別於警訊及偵查中指述情
    節相符，復有被告開設萬通銀行松山分行第00000000000000號活
    期儲蓄存款帳戶、補發存摺、變更印鑑、存提款等資料及美國加州聯合銀行匯款
    證明書在卷可稽，足徵被告自白與事實相符，堪予採信。是本件事證明確，被告
    侵占之犯行，洵堪認定。
二、查被告甲○○受告訴人乙○○之託以自己名義開設銀行帳戶，雖被告甲○○將存
    摺及印鑑均交由告訴人控管使用，然被告與開戶銀行間之消費寄託契約，該帳戶
    內所有款項係屬被告暫託銀行保管之物，開戶銀行負有返還同額款項予被告之義
    務。茲告訴人自國外匯款至前開帳戶，形式上該筆匯款仍係屬被告暫託銀行保管
    之物，被告以易持有為所有之意，未徵得告訴人同意擅自向銀行提領該筆匯款，
    再予以侵占挪用之事實，核被告所為，係犯刑法第三百三十五條第一項之普通侵
    占罪。公訴意旨就被告以補發存摺及變更印鑑方式，使銀行行員陷於錯誤交付該
    帳戶內款項認係犯同法第三百三十九條第一項詐欺取財罪嫌云云。惟被告開設銀
    行帳戶使用，其與銀行間存有消費寄託契約，被告要求銀行補發存摺或變更印鑑
    ，並依消費寄託契約提領該帳戶內款項，被告既依契約行事，則其對銀行顯無施
    用詐術情形，又銀行履行還款義務當無陷於錯誤可言，則檢察官認被告前開行為
    涉犯詐欺取財罪嫌，容有誤會。檢察官於原審法院審理時刪除起訴書關於被告使
    銀行人員陷於錯誤之記載，且更正起訴法條為刑法第三百三十五條第一項之侵占
    罪，並經原審法院當庭諭知知悉被告前開更正後事實及起訴法條，原審法院依檢
    察官更正後之事實及法條審理。認被告罪證明確，適用刑法第三百三十五條第一
    項，罰金罰鍰提高標準條例第一條前段之規定，並審酌被告明知該銀行帳戶款項
    係屬告訴人乙○○所有之物，竟萌生不法意圖，藉補發存摺及變更印鑑方法，盜
    領告訴人乙○○四百十二萬二千五百七十五元匯款，事後僅歸還二百五十萬元，
    事隔已二年餘，被告仍未歸還剩餘一百六十二萬二千五百七十五元，造成告訴人
    財產嚴重損失及被告犯罪後之態度尚稱良好等一切情狀，量處有期徒刑一年六月
    。認事用法，核無不合，量刑亦屬適當。被告上訴意旨認原判決量刑過重，為無
    理由，應予駁回。
據上論斷，應依刑事訴訟法第三百六十八條，判決如主文。
本案經檢察官劉斐玲到庭執行職務。
中      華      民      國    九十二    年      六      月     三十     日
                              臺灣高等法院刑事第十五庭
                                  審判長法  官  房  阿  生
                                        法  官  蔡  光  治
                                        法  官  雷  元  結
右正本證明與原本無異。
不得上訴。
                                        書記官  黃  德  煌
中      華      民      國    九十二    年      七      月      四      日
附錄：本判決論罪科刑法條全文
中華民國刑法第三百三十五條
意圖為自己或第三人不法之所有，而侵占自己持有他人之物者，處五年以
下有期徒刑、拘役或科或併科一千元以下罰金。
前項之未遂犯罰之。


司法院資訊處製作；財團法人民間司法改革基金會備份。
